【裁判字號】    97,易,3019
【裁判日期】    970819
【裁判案由】    竊盜
【裁判全文】
臺灣臺中地方法院刑事判決              97年度易字第3019號
公  訴  人  臺灣臺中地方法院檢察署檢察官
被      告  丙○○
                        之2
上列被告因竊盜案件，經檢察官提起公訴（九十七年度偵緝字第
一五七七號），本院判決如下：
    主    文
丙○○無罪。
    理    由
一、公訴意旨略以：被告丙○○與其弟陳麟靂（由檢察官另案通
    緝中）共同基於意圖為自己不法所有之竊盜犯意聯絡，於民
    國九十六年八月五日晚間時八時許至九十七年八月六日上午
    七時間某時（起訴書原記載為九十六年八月六日上午七時許
    ，經檢察官當庭更正），在臺中市南屯區○○○路九八一巷
    二四號前，趁被害人甲○○所有之車牌號碼６Ｖ─６８５８
    號自用小客車車門未上鎖之際，共同徒手竊取被害人甲○○
    所有放置在該車車內之財物〔包括現金新臺幣（下同）一百
    元及價值一萬五千元之數位相機一台〕，得手後逃逸。嗣經
    警方在上開自小客車之右側前車門窗架上及左側前門把手採
    得被告丙○○及其弟陳麟靂指紋共三枚，經比對後查獲。因
    認被告丙○○涉犯刑法第三百二十條第一項之竊盜罪嫌云云
    。
二、按犯罪事實應依證據認定之，無證據不得認定犯罪事實，刑
    事訴訟法第一百五十四條第二項定有明文。次按所謂認定犯
    罪事實之證據，係指足以認定被告確有犯罪行為之積極證據
    而言，該項證據自須適合於被告犯罪事實之認定，始得採為
    斷罪之資料；又事實之認定，應憑證據，如未能發現相當確
    實證據，或證據不足以證明，自不能以推測或擬制之方法，
    以為裁判之基礎，最高法院二十九年上字第三一０五號、四
    十年臺上字第八六號判例著有明文。再事實審法院對於證據
    之取捨，依法雖有自由判斷之權，然積極證據不足證明犯罪
    事實時，被告之抗辯或反證縱屬虛偽，仍不能以此資為積極
    證據應予採信之理由，最高法院亦著有三十年上字第四八二
    號判例可資參照。又按認定犯罪事實所憑之證據，無論係直
    接證據或間接證據，其為訴訟上之證明，須於通常一般之人
    均不致有所懷疑，而得確信其為真實之程度者，始得據為有
    罪之認定，倘其證明尚未達到此一程度，而有合理之懷疑存
    在，復無其他調查途徑可尋，法院即應為無罪之判決，最高
    法院七十六年臺上字第四九八六號著有判例。
    例亦有明文。
三、按刑事訴訟法第一百五十九條之五規定：「（第一項）被告
    以外之人於審判外之陳述，雖不符前四條之規定，而經當事
    人於審判程序同意作為證據，法院審酌該言詞陳述或書面陳
    述作成時之情況，認為適當者，亦得為證據。（第二項）當
    事人、代理人或辯護人於法院調查證據時，知有第一百五十
    九條第一項不得為證據之情形，而未於言詞辯論終結前聲明
    異議者，視為有前項之同意。」，其立法意旨在於傳聞證據
    未經當事人之反對詰問予以核實，原則上先予排除，惟若當
    事人已放棄詰問或未聲明異議，基於證據資料愈豐富，愈有
    助於真實發現之理念，且強化言詞辯論原則，法院自可承認
    該傳聞證據例外擁有證據能力。經查，本案所使用之證人甲
    ○○於警詢中之陳述，性質上屬傳聞證據，惟經被告丙○○
    於本院九十七年八月十二日審理程序時，同意作為證據（見
    該日審判筆錄第三頁），又本院審酌上開言詞陳述作成時之
    情況，查無其他不法之情狀，足認為得為本案之證據，依刑
    事訴訟法第一百五十九條之五之規定，有證據能力，合先敘
    明。
四、公訴人認被告涉有上開竊盜罪嫌，係以被害人甲○○於警詢
    時之指述，及臺中市警察局第四分局現場勘查報告及內政部
    警政署刑事警察局鑑驗書各一份在卷可憑，認被告所辯不足
    採信，為其主要依據。訊據被告堅決否認有上開公訴人所指
    之竊盜行為，辯稱：當時其還有工作，沒有理由去偷東西，
    不清楚車上何以會有其之指紋，其沒有去過臺中市南屯區○
    ○○路九八一巷二四號前等語。
五、經查：
（一）本案送鑑定之現場採集指、掌紋四枚（指紋編號１、２，
      採自右前車門窗架上，指紋編號４，採自左前車門把手上
      方，掌紋編號３，採自右前車門窗架上），經排除被害人
      指、掌紋後，編號１、２、４指紋，於輸入指紋電腦比對
      再由人工確認結果，編號４指紋，與刑事警察局檔存丙○
      ○指紋卡之右拇指指紋相符，編號１、２指紋，則未發現
      相符者，另編號３掌紋，經輸入本局現有掌紋電腦系統比
      對結果，亦未發現相符者等情，有內政部警政署刑事警察
      局九十六年八月二十九日刑紋字第０９６００４０２３１
      號鑑驗書一份及所附指紋卡片一張、刑案現場採證相片二
      十幀、刑事案件證勿採驗紀錄表一紙存卷可憑。是由上開
      自用小客車上，除採得被告指紋一枚外，尚有二枚指紋、
      一枚掌紋無法在目前的指紋電腦系統中比對出為何人所有
      ，且上開被告之指紋係採自左前車門把手上方，是在該自
      用小客車之外殼，並非在車內採得，故由上可徵，本案無
      法完全排除經過被害人甲○○上開自用小客車停車處之不
      特定人，會無意間在上開自用小客車車門上留有指紋之可
      能性。
（二）又檢察官於起訴書認為：警方在上開自小客車之右側前車
      門窗架上及左側前門把手採得被告丙○○及其弟陳麟靂指
      紋共三枚，經比對後查獲上情云云，然所謂採得其弟陳麟
      靂指紋部分，核與上開刑事警察局鑑驗書之鑑定內容不符
      。又警卷內附有一紙影印資料，內容為二張指紋照片，其
      上分別手寫「陳麟靂左中指」、「陳麟靂左Ｏ（該字不明
      ）指」等文字，並在該二張指紋照片外手寫「指紋編號(1)
      」、「指紋編號(2)」，該紙影印資料未見任何說明，如何
      與案外人陳麟靂有關，就形式上而言，已與刑事訴訟法第
      二百零六條之規定不符，是其非屬鑑定報告，而與嚴格證
      明之要求相悖。況且，依前述刑事警察局鑑驗書之鑑定結
      果：編號１、２指紋，未發現相符者等語，已排除案外人
      陳麟靂指紋之情形，是要推翻前述鑑定，須另以鑑定之方
      式，並說明二者為何矛盾之原因，以供本院作為認定之基
      礎，但檢察官不僅於偵查期間未要求警方說明或補送相關
      資料，且於起訴書亦未就為何認定是案外人陳麟靂指紋部
      分，作任何之說明，甚至根本未提及上開影印資料，可認
      檢察官之舉證顯有不足，尚難使本院產生確信之心證。又
      縱認上開指紋確為案外人陳麟靂之指紋，但其係採自右前
      車門窗架上，是在該自用小客車之外殼，並非在車內採得
      ，如前所述，亦無法排除無意間在上開自用小客車車門上
      留有指紋之可能性。
（三）被害人甲○○於警詢時之陳述，係有關其於九十六年八月
      六日上午七時許，在臺中市南屯區○○○路九八一巷二四
      號前，發現其所有之車牌號碼６Ｖ─６８５８號自用小客
      車遭人侵入，竊取現金一百元及價值一萬五千元之數位相
      機一台之經過，對於是何人侵入其所有之自用客車內竊取
      財物之部分，則因其未目睹而未陳述，是依被害人甲○○
      之指述，尚無法因此認定被告即係侵入上開自用小客車內
      竊盜之人。
六、另被告雖辯稱：其沒有去過臺中市南屯區○○○路九八一巷
    二四號前云云。然被告在上開自用小客車左前車門門把上方
    留下指紋之時間、地點，有可能是於上開時、地經過上開自
    用小客車時留下指紋，也有可能是於當日或前幾日在他處經
    過上開自用小客車當時之停車處而留下指紋。被告上開辯解
    是否屬實猶待查證，但依舉證分配之法則，對於被告之成罪
    事項，應由檢察官負舉證義務，檢察官無法舉證使本院產生
    無合理懷疑之確信心證，縱被告所辯不足採信，亦不得因此
    反面推論被告之罪行成立，致違刑事舉證分配之法則。檢察
    官既不能舉證證明被告有上述犯行，而使本院無庸置疑之確
    信心證，其所提出之證據方法，因仍存有前開多項合理之懷
    疑，則本案應依罪疑唯有利於被告原則，即應對被告為有利
    之認定。綜上所述，本院查無任何積極證據足資證明被告涉
    有竊盜之犯行，既不能證明被告犯罪，揆諸上揭刑事訴訟法
    規定及判例意旨，依法應諭知無罪。
據上論斷，應依刑事訴訟法第三百零一條第一項，判決如主文。
本案經檢察官乙○○到庭執行職務
中    華    民    國    97    年    8     月    19    日
                  刑事第十五庭  法  官  楊真明
以上正本證明與原本無異。
如不服本判決，應於送達後十日內，附具理由向本院提出上訴狀
（須附繕本），上訴於臺灣高等法院臺中分院。
上訴書狀如未敘述理由，應於上訴期間屆滿後二十日內補提理由
書於本院。
                                書記官  呂苗澂
中    華    民    國    97    年    8     月    19    日


司法院資訊處製作；財團法人民間司法改革基金會備份。
